【裁判字號】    96,重訴,33
【裁判日期】    970822
【裁判案由】    違反槍砲彈藥刀械管制條例
【裁判全文】
臺灣高雄地方法院刑事判決              96年度重訴字第33號
公  訴  人  臺灣高雄地方法院檢察署檢察官
被      告  乙○○
                    另案在臺灣高雄監獄執行中
選任辯護人  紀錦隆律師（法律扶助）
上列被告因違反槍砲彈藥刀械管制條例案件，經檢察官提起公訴
（95年度偵字第32186 號），本院判決如下：
    主  文
本件免訴。
    理  由
一、公訴意旨以：乙○○綽號「敏仔」，於民國（下同）91年間
    與甲○○、柯明昌、黃帝裕（均另案審理中）、于寶文（業
    經判處有期徒刑9 年確定）等人，先後經丁○○（另案審理
    中）、趙培盛（另案通緝中）兄弟吸收，成為其自菲律賓國
    （下稱菲國）以貨櫃夾藏槍械走私入臺集團之成員。該犯罪
    集團是以丁○○、趙培盛為首腦，除在臺吸收上開成員外，
    另先後透過在菲國之朱浚德、日本籍男子「根本晃」、華僑
    「蔡桑」、「老李」、「喬易揚」、「湯尼」、「李多成」
    等人之蒐購槍械或處理貨櫃出口事宜。自91年間起至92年4
    月1 日止，乙○○參與裝藏槍械在下列各只貨櫃內，並自菲
    國走私至高雄港：
  (一)甲○○於90年4 月間，至臺南市探得王忠泰有購槍意願，遂
    化名「天祥」向高雄縣調查站等司法警察機關檢舉王忠泰準
    備走私大量槍械入臺。嗣甲○○多次在臺南市、高雄市，向
    王忠泰兜售槍彈，見王忠泰以價格太貴等事由拒絕，乃於90
    年12月間，以制式手槍4 把、長槍1 把之總價格新臺幣（下
    同）80萬元，邀誘王忠泰貪求便宜而同意購買，雙方敲定先
    付50萬元定金，俟王忠泰取得槍械後再付尾款。丁○○即為
    甲○○辦理赴菲國護照、簽證等事宜，並指示甲○○於90年
    12月赴菲國接洽購槍及走私途徑。甲○○於91年1 月5 日返
    國後，丁○○始夥同甲○○攜款，於91年1 月23日搭機抵達
    菲國馬尼拉，經乙○○介紹「蔡桑」、「老李」，因而獲悉
    非法蒐購槍彈管道。甲○○遂在丁○○指示下，先於91 年1
    月26日回國，一方面通知王忠泰將50萬元定金電匯至臺北金
    豐銀樓「鄭輝南」帳戶，另方面趕辦另一安排作接貨人之丙
    ○○赴菲國辦手續，並於91年1 月29日偕同有毒癮之丙○○
    赴菲國與丁○○、乙○○會合，並由丁○○、乙○○、甲○
    ○購置32把長短槍枝及子彈，裝入塑膠盒內，安排貨櫃船班
    ，而王忠泰亦先後於91年1 月31日及2 月1 日分二次各匯25
    萬元入指定之帳戶，經甲○○在馬尼拉提領後交給丁○○。
    惟丙○○因毒癮發作，先於91年2 月4 日搭機返回高雄，翌
    日丁○○、甲○○復因所洽定之貨櫃船班臨時取消而一起返
    臺過春節。嗣丁○○又於91年2 月13日搭機赴馬尼拉，安排
    貨櫃及船班，並將夾藏上開欲走私入臺之槍彈之塑膠盒（外
    有紙箱包裝，並由丁○○自為暗記）裝入貨櫃，旋於91年2
    月21日返臺。嗣上開貨櫃（櫃號TTNU0000000 號）於91年2
    月23日，由陽明海運股份有限公司所有之KUANGMING TAICHU
    NG貨輪運離菲國。同年月24日運抵高雄港，停泊在70號碼頭
    卸貨。丁○○遂於同年月20日，以貨主奕卉企業有限公司名
    義，委託榮駿報關有限公司辦理報關提領手續；同時請甲○
    ○通知王忠泰前來高雄取槍．並向警調佯為密報王忠泰已走
    私成功而準備取槍。另甲○○亦依指示於91年2 月26日晚上
    ，交款予丙○○租用1 部廂型車．並以警調機關交辦等情，
    請來綽號「黑仔」王添源參與拆櫃取貨。一切準備就緒，丁
    ○○於91年2 月27日上午，通知不知情之報關行實際負責人
    王明昭報關領櫃，並指示：「將TTNU0000000 號貨櫃托運至
    高雄縣仁武鄉○○路165 號廠內，交予持用0000000000及0
    000000000 等二線行動電話之許（育嘉）先生拆櫃取貨後，
    其餘貨物再托運至桃園，托運過程遇有問題，則聯繫持用00
    00000000手機之趙（崇傑）先生處理」等語。王明昭乃指示
    不知情之職員施宗成於同日上午完成報關領櫃手續，並委請
    「明皋交通有限公司」所派車輛，依指示先送達至上址。丁
    ○○、甲○○、王添源旋即拆櫃，甲○○、王添源將其中5
    只藏有25把長短槍之塑膠盒取出，以上開租來之廂型車運至
    附近之仁武鄉「金銀島汽車旅館」，拆盒取出槍彈分裝在3
    只旅行袋內，丁○○則將藏有其餘6 把長短槍彈之塑膠盒，
    駕己車運回高雄市○○街住處取出藏放。甲○○接著通知王
    忠泰迅至高雄市大樂量販光華店2 樓停車場，拿取所訂購之
    長短槍，並請不知情之丙○○前來代替王添源開車，同時通
    知警調機關圍捕。約於同（27）日下午6 時許，甲○○引導
    王忠泰進入丙○○所駕廂型車內，立即與王忠泰同來之張桂
    杰步下光華店1 樓，而警調人員旋在該停車場出口處圍捕王
    忠泰、丙○○，並起獲長短制式槍枝25把及子彈，另在1 樓
    店口逮捕一臉茫然之張桂杰。嗣王忠泰、丙○○、張桂杰3
    人均遭以走私槍械罪名起訴，甲○○亦於同年11月間順利領
    得檢舉獎金132 萬元（扣稅8 萬元後實領124 萬元）。
  (二)丁○○、趙培盛先後於91年9 月11日及91年10月24日搭乘同
    一班機赴菲國馬尼拉，並經乙○○之引介，交付不詳數額之
    鉅款予「喬易揚」，委請「喬易揚」蒐購具殺傷力之制式手
    槍100 把。「喬易揚」雖成功購得30把制式手槍並暫為保管
    ，惟嗣後「喬易揚」在陸續蒐購槍械時，遭菲國警方於91年
    11月6 日晚間逮捕，趙培盛與乙○○為免受波及，匆匆於91
    年11月7 日中午搭機返回高雄。旋經乙○○獲悉「喬易揚」
    已獲保釋，趙培盛遂指使乙○○先於91年11月11日搭機赴菲
    國接洽「喬易揚」，趙培盛與柯明昌於91年11月28日搭機至
    馬尼拉，隨由乙○○接機安排投宿飯店。趙培盛旋指示乙○
    ○、「湯尼」、柯明昌等人進行租賃倉庫、採購鹿角草（又
    稱珊瑚草、鹿角菜膠）及裝貨櫃報運貨物（下稱「菜底」）
    自菲國輸入高雄港等事宜。一切就緒，趙培盛指示乙○○通
    知「喬易揚」，請「喬易揚」將其保管之30把制式手槍運送
    至「湯尼」所租之倉庫，並指揮乙○○、「湯尼」、柯明昌
    及菲國工人，將倉庫內之鹿角草裝入大飼料袋中。俟「喬易
    揚」將30把制式手槍（分裝在數袋小飼料袋中）運至倉庫，
    趙培盛復指揮菲國工人打開裝槍之小飼料袋分別填入一些鹿
    角草後，再指揮工人將1 袋袋鹿角草搬入櫃號CLHU0000000
    之20呎貨櫃．並將裝槍之小飼料袋夾藏貨櫃中間，而外覆裝
    鹿角草之大飼料袋，封櫃交由司機托運至馬尼拉港等待船運
    。接著趙培盛將美金800 元及該貨櫃之出口資料文件交給柯
    明昌及「湯尼」。隨由「湯尼」帶領柯明昌前往馬尼拉之某
    報關繳費辦理該貨櫃出口至高雄港之報關及船運等事宜，辦
    畢由柯明昌將用剩之美金100 元交還趙培盛。嗣趙培盛與柯
    明昌於91年12月6 日搭機回高雄，乙○○於翌（7） 日隨後
    返高雄，於91年12月8 日在高雄市○○路456 號趙宅，經趙
    培盛告知丁○○懷疑乙○○在菲國侵吞購買手槍70把之款項
    ，已找人要追殺乙○○，希望乙○○趕快返回馬尼拉云云，
    乙○○旋將身分證、護照等物件交給柯明昌，再轉交趙培盛
    出資處理乙○○之赴菲國簽證及購買機票事宜，乙○○隨於
    91年12月11日搭機赴菲國。另一方面，趙培盛盤算上開夾藏
    30把制式手槍之CLHU0000000 號貨櫃船運行將抵達高雄港，
    遂經其遠親洪榮茂介紹下，與黃帝裕分別冒名趙明堂與陳清
    河，於91年12月9 日與銘松公司負責人鄭茂松簽立租約，每
    月租金1 萬5000元，租下銘松公司座落高雄市○鎮區○○路
    30號之廠房，供趙培盛拆卸貨櫃內貨物之用。俟CLHU000000
    0 號貨櫃於91年12月12日運抵高雄港，趙培盛一面委託得利
    報關行辦理報關提領，另方面於91年12月13日上午在趙宅，
    集合于寶文、黃帝裕，驅車至高雄港116 號碼頭之大門口，
    當拖車司機楊銘吉順利領櫃拖至該大門口時，趙培盛即登車
    帶路押運，直抵銘松公司之廠房，立即拆櫃取出裝有30把制
    式手槍之小飼料袋，搬上1 部廂型車載走藏放，其餘大飼料
    袋所裝之鹿角草，由于寶文、黃帝裕等人搬出貨櫃暫寄該廠
    房內，當天（13）晚上，柯明昌、于寶文、黃帝裕均住在趙
    宅，準備翌晨與趙培盛同機赴菲國。
  (三)趙培盛、于寶文、黃帝裕與柯明昌等4 人，於91年12月14日
    上午抵達馬尼拉後，仍由乙○○接機安排入住馬尼拉「泛太
    平洋飯店」。在馬尼拉期間，趙培盛、于寶文、柯明昌、黃
    帝裕等4 人經朱浚德及「根本晃」引導及仲介下，購得7 把
    具殺傷力之制式90手槍及子彈200 發。此外，趙培盛仍透過
    乙○○採購二張組合式原木桌、椰子樹枝等為報關出口之「
    菜底」，並在乙○○之菲國友人「阿峰」住處將上開槍彈藏
    入其中1 張原木桌之桌腳中空處，填灌白蠟固定該等槍械後
    組合好2 張原木桌。趙培盛、乙○○、于寶文、柯明昌、黃
    帝裕、「湯尼」等一夥人，再從馬尼拉雇車載運此等藏槍之
    「菜底」至蘇比克灣，在綽號「成仔」者引導下，趙培盛與
    乙○○一起進入某保稅倉庫，當場經工人將1 只40呎之貨櫃
    （櫃號WFHU0000000 號）之內層裝填700 至750 箱未稅洋菸
    後、立即將上開夾藏有槍彈之2 張原木桌、椰子樹枝搬入該
    貨櫃之外層封櫃，而在趙培盛、乙○○等人目擊下，由拖車
    載往馬尼拉港辦理報關及船運出口至高雄港手續。嗣趙培盛
    於91年12月21日，率柯明昌、于寶文、黃帝裕搭機回高雄，
    並即指示柯明昌、黃帝裕找尋可供貨櫃車出入之倉庫，旋在
    黃帝裕住處附近，與出租人高詮建材有限公司負責人蔡李碧
    雲簽立高雄市○○區○○路341 號倉庫（下稱「文府路倉庫
    」）之租約，黃帝裕、柯明昌分別出名擔任承租人、保證人
    ，而每月租金3 萬元及押金6 萬元悉由趙培盛支付。於91年
    12月底交屋換新鎖後，柯明昌、黃帝裕、于寶文等人，即在
    趙培盛指示下，將寄放在銘松公司倉庫門之鹿角草載回「文
    府路倉庫」，並與鄭茂松終止租約，鄭茂松開立押租金2 萬
    元之退款支票，旋由趙培盛存入其妻林鈺屏之帳戶內兌現。
    接著，上開櫃號WFHU0000000 號貨櫃，於92年1 月8 日抵達
    高雄港，趙培盛乃委請吳唐林辦理報關進口及領櫃手續。旋
    於92年1 月9 日上午，趙培盛親率柯明昌、于寶文、黃帝裕
    至高雄港旗津貨櫃碼頭大門口，俟司機楊銘吉拖運該只獲得
    放行之貨櫃至大門口，即由柯明昌上車帶路押運，趙培盛等
    人開車前後護隨直抵「文府路倉庫」，司機卸下貨櫃後駕駛
    拖車頭離開。趙培盛拉下倉庫鐵門，在內駕車等待走私洋菸
    集團之成員多人，迅即打開貨櫃，先將2 張原木桌及椰子樹
    枝卸下，次將大約700 至750 箱之未稅洋菸搬上彼等所駕駛
    之小貨車，並依次離開該倉庫，趙培盛隨再關上鐵門，與柯
    明昌、于寶文、黃帝裕拆解其中一夾藏槍禪之原木桌，從桌
    腳中空部分，起出走私成功之7 把制式手槍及子彈，並煮滾
    沸之熱水融化黏附在槍彈上之白臘後藏放。
  (四)柯明昌、于寶文於92年1 月11日再隨同趙培盛搭機抵達馬尼
    拉，乙○○安排住入「羅曼飯店」，俟黃帝裕於同年月14日
    赴菲國會合，趙培盛轉投宿附近之「泛太平洋飯店」。迄趙
    培盛、柯明昌於92年1 月18日上午搭機返臺為止，這段期間
    ，該集團經朱浚德、「根本晃」、「李多成」等人引導及仲
    介，由趙培盛、黃帝裕、于寶文3 人一組，乙○○、柯明昌
    2 人一組，分頭在馬尼拉蒐購約計27把長、短槍及子彈60餘
    發，並先後夾藏在KMTU0000000 號及WFHU0000000 號貨櫃門
    走私回高雄，其犯罪過程如下（乙○○所涉以KMTU0000000
    號貨櫃運輸衝鋒槍等槍枝犯行，業經台灣高等法院高雄分院
    於95年11月10日，以95年度上重更 (二)字 第6 號判處有期
    徒刑10年，並於同年12月1 日確定在案）：
  (1)趙培盛、于寶文、黃帝裕等3 人，經朱浚德、「根本晃」帶
    領，先在馬尼拉非法購得制式手槍6 把。次趙培盛指示于寶
    文隨同朱浚德、「根本晃」，搭「根本晃」之車，在馬尼拉
    「克楠美營區」大門附近，購得2 把M16 步槍，旋在另一營
    區門口附近，購得M16 步槍子彈將近500 發，同日並在「根
    本晃」車內，向菲國司機購買1 把制式手槍。嗣「根本晃」
    、朱浚德又攜帶1 把匈牙利制式90手槍，至「泛太平洋飯店
    」賣給趙培盛，于寶文乃在趙培盛指示下，進入「根本晃」
    之車內取槍，便由「根本晃」載于寶文、朱浚德至馬尼拉王
    賓地區某處，由于寶文下車向丁正祥購得另1 把匈牙利制式
    90手槍。以上11把長短槍，均依趙培盛指示，由于寶文、柯
    明昌、黃帝裕及「湯尼」在「羅曼」飯店闢室保管。此外，
    「根本晃」、朱浚德另攜1把 附滅音管M11 衝鋒槍至泛太平
    洋飯店前，趙培盛上車看後同意以菲幣15萬披索購買，惟請
    「根本晃」、朱浚德找柯明昌交槍拿錢。「根本晃」、朱浚
    德旋驅車至馬尼拉機場附近乙○○友人「阿峰」住處附近，
    在車上與乙○○、柯明昌交易，經柯明昌電話請示趙培盛後
    ，交付15萬披索予「根本晃」，所購之M11 衝鋒槍則暫時寄
    存「阿峰」住處。
  (2)趙培盛復指示乙○○與柯明昌於當日下午至馬尼拉某處鄉村
    看槍彈。復由「李多成」開車載乙○○、柯明昌，抵達一菲
    籍槍店老闆在馬尼拉鄉下經營之美容院，當晚乙○○與柯明
    昌購得貝瑞塔制式90手槍3 把，共交付10萬披索之價金予該
    老闆。趙培盛接獲柯明昌報告後，翌日上午，與乙○○、柯
    明昌、「湯尼」等人，先在馬尼拉市區某處銀樓，以不詳數
    目之美金，兌換菲幣100 萬披索交付柯明昌攜帶。又在「李
    多成」引導下，趙培盛、柯明昌、乙○○、「湯尼」等人，
    車抵上開美容院後，趙培盛試槍、看槍後，同意購買12把制
    式手槍及子彈4000發，經柯明昌與該老闆點交100 萬披索，
    趙培盛與「湯尼」先攜帶10把手槍離開，留下乙○○與柯明
    昌再於當晚取得2 把手槍及580 發子彈，隔天乙○○與柯明
    昌又雇車前往該美容院載回20餘發子彈。
  (3)趙培盛購得上開27把長短槍及子彈，均先後送至馬尼拉機場
    附近由「湯尼」承租之空樓房藏放，並請乙○○採購8 只芒
    果乾紙箱，於92年1 月16日晚上送至該屋。又因趙培盛、丁
    ○○兄弟懷疑乙○○與「喬易揚」有侵吞購買70把槍枝款項
    之嫌，遂共同設計陷害乙○○。趙培盛先將乙○○之身分證
    或護照影本交給「賽門」，囑請「賽門」申報乙○○為在臺
    灣之收貨人。在經「賽門」告知預備夾藏槍枝之貨櫃櫃號為
    KMTU0000000 號後，趙培盛立即於92年1 月17日凌晨3 時15
    分許，基於詐領查緝槍械檢舉獎金之意圖，化名「阿國」向
    在高雄市之某調查員電話密告：有位稱「吳先生」之人，將
    於92年1 月20日前後，以編號KMTU0000000 號貨櫃將1 批槍
    械運送回臺云云。復於92年1 月17日下午，趙培盛率乙○○
    、柯明昌、于寶文、黃帝裕及「湯尼」至該空屋，打開8 只
    紙箱，取出部分以1 小塑膠袋包裝之芒果乾，將20把長短槍
    （其中長槍為M16 步槍2 把，及附滅音管之M11 衝鋒槍1 把
    ，餘17把為制式手槍），及子彈60餘發，分別藏入8 只紙箱
    內覆妥芒果乾後用膠帶封箱。當晚趙培盛獲悉「賽門」已將
    上開KMTU0000000 號貨櫃拖至馬尼拉王賓地區某處空地，遂
    雇車運送此8 只夾藏槍彈之芒果乾紙箱至該貨櫃停放處，乙
    ○○亦隨後押運所採購之椰子籬笆等報關出口之「菜底」前
    來會合。趙培盛馬上指揮將8 只裝有槍彈之芒果箱搬入該20
    呎貨櫃之最內層堆放，再搬入椰子籬笆填滿貨櫃。封櫃後趙
    培盛即請「賽門」速辦該只貨櫃自馬尼拉報關出口至高雄事
    宜。
  (4)趙培盛於92年1 月17日晚上9 至10時許，率柯明昌等人回到
    飯店休息。又於翌（18）日凌晨，趙培盛再率柯明昌、于寶
    文、黃帝裕、「湯尼」至上開承租之空樓房，此際乙○○已
    奉趙培盛之指示採購並押運椰子木板及2 張組合式原木桌在
    屋前等候，一夥人在趙培盛指揮下，將7 把制式手槍藏入原
    木桌之中空桌腳中，塞滿報紙固定後組合好2 張原木桌，責
    由乙○○押運至蘇比克灣之保稅倉庫。處理完畢，當（18）
    日上午11時50分，趙培盛與柯明昌先行搭機回國，囑咐于寶
    文與黃帝裕續留馬尼拉，俟取得KMTU0000000 號貨櫃之船運
    提單後攜返高雄。
  (5)于寶文、黃帝裕在馬尼拉取得KMT0000000號貨櫃之船運提單
    後，旋於92年1 月22日搭機回高雄，經趙培盛接機載交某調
    查員，安排于寶文化名「阿國」及「小寶」，分別向某調查
    員及航警局高雄分局偵查員檢舉上開貨櫃夾藏槍械走私之情
    事。而檢警調組成之專案小組．早在趙培盛於92年1 月17日
    密告之當天，即已發交督請財政部高雄關稅局嚴密控管該貨
    櫃，嗣該貨櫃果然於92年1 月25日由「捷順」輪運抵高雄港
    ，並於下午2 時40分許卸貨高雄港78號碼頭，檢警調專案小
    組會同海關人員立即共同開櫃查核，搬出申報進口之「菜底
    」後，在貨櫃最內層發現8 箱以膠帶黏貼之紙箱，經打開2
    只紙箱檢視，除表面覆上袋裝芒果乾外．發現箱內藏有槍械
    ，隨即重新以膠布黏貼，並將8 只芒果紙箱搬上1 部海調站
    人員所搭乘之廂型車。由該車押運至海調站取出槍彈．共計
    查扣M16 步槍2 把、附滅音管M11 衝鋒槍1 把、其他類型衝
    鋒槍3 把、制式手槍44把、各式子彈6059發。經偵查結果，
    即以船運提單所戴之「在臺受貨人」乙○○為走私上開槍彈
    之被告。
  (6)前開由趙培盛、乙○○、柯明昌、于寶文、黃帝裕、「湯尼
    」等人於92年1 月18日凌晨用來夾藏7 把制式手槍之2 張原
    木桌及椰子木板，經乙○○押運前往蘇比克灣送至「成仔」
    之保稅倉庫充作此貨櫃之「菜底」，再經保稅倉庫人員搬入
    已在內層裝填有700 至750 箱未稅洋菸之WFHU0000000 號貨
    櫃之外層並封櫃後，乃於92年1 月28日自馬尼拉出港，並在
    同年2 月5 日運抵高雄港，趙培盛乃委請吳唐林辦理此只貨
    櫃之報關進口及領櫃手續，並於92年2 月7 日、趙培盛再親
    率于寶文及走私洋菸集團之成員等人前往高雄港旗津貨櫃
    120 號碼頭，俟司機邱添丁拖運該只獲得放行之貨櫃至碼頭
    大門口，即由于寶文上車帶路押運，趙培盛及走私洋菸集團
    之成員等人則開車前後護隨直抵「文府路倉庫」。邱添丁卸
    下該只貨櫃駕駛拖車頭離開後，先由走私洋煙集團成員開櫃
    將約700 至750 箱之未稅洋菸依次運離，再由趙培盛拆解該
    2 張夾藏槍械之原木桌，起出走私成功之7 把制式手槍後藏
    放。
 (五)91（係92之誤）年2 月19日，趙培盛又帶手下于寶文赴菲國
   ，黃帝裕則於同年月23日赴菲國會合，在趙培盛於92年2 月
   27日單獨搭機回臺之前，在朱浚德之仲介下，以每把9 萬披
   索向「根本晃」購買M11 衝鋒槍2 把，每把2 萬披索另購掌
   心雷手槍2 把。此外，另委請乙○○購買原木椅、原木桌、
   原木頭段為報關出口之菜底，將長短槍彈藏入原木桌及原木
   頭段等菜底之中空部分內，拖運至蘇比克灣之保稅倉庫，再
   連同未稅洋菸700 至750 箱，一併裝入一共40呎貨櫃內（櫃
   號WFHU0000000 號）。該貨櫃於92年3 月31日運抵高雄港，
   趙培盛、于寶文、黃帝裕於92年4 月1 日委請報關並順利提
   領，旋由于寶文登上貨櫃車帶路，一起押運至高雄縣美濃鎮
   福興3 之2 號廢棄大型倉庫，趙培盛先指揮于寶文、黃帝裕
   取出所夾藏之槍械，再交由走私洋菸集團之工人搬運櫃內未
   稅洋菸。因認被告乙○○涉犯槍砲彈藥刀械管制條例第7條
   第1 項運輸槍枝、懲治走私條例第2 條第1 項私運管制物品
   進口罪嫌。
二、按案件曾經判決確定者，應為免訴之判決；又免訴之判決，
    得不經言詞辯論為之，刑事訴訟法第302 條第1 款及第307
    條分別定有明文。又案件曾經判決確定者，應為免訴之判決
    ，此項原則關於實質上一罪或裁判上一罪，均有其適用。連
    續犯係裁判上一罪，其一部分犯罪事實曾經判決確定者，其
    效力當然及於全部，故檢察官復將其他部分重行起訴，亦應
    諭知免訴之判決（最高法院49年台非字第20號判例參照）。
    再被告行為後，94年1 月7 日修正，同年2 月2 日公布之刑
    法部分修正條文，業於95年7 月1 日施行，修正後即現行刑
    法第2 條第1 項規定：「行為後法律有變更者，適用行為時
    之法律，但行為後之法律有利於行為人者，適用最有利於行
    為人之法律。」而有關新舊法之比較，應就罪刑有關之共犯
    、連續犯、牽連犯加重等暨其他法定加減原因（如身分加減
    ）與加減例等一切情形，綜其全部罪刑之結果而為比較（最
    高法院95年度第8 次刑事庭會議決議參照）。經查修正後刑
    法業已刪除第56條連續犯之規定，於新法修正施行後，行為
    人之數犯罪行為，即須分論併罰。此刪除雖非犯罪構成要件
    之變更，但顯已影響行為人刑罰之法律效果，自屬法律有變
    更，依修正後刑法第2 條第1 項規定，比較新舊法結果，仍
    應適用較有利於被告行為時法律即舊法論以連續犯。
三、經查：
  (一)本件被告乙○○前被訴於91年11月間，與趙培盛、黃帝裕、
    于寶文、柯明昌共同基於以貨櫃夾藏之方式運輸槍、彈入境
    之犯意聯絡，由被告先依趙培盛之指示，於91年11月11日自
    高雄小港國際機場搭機至菲律賓馬尼拉市，負責購買申報貨
    櫃進口貨物椰子籬笆（其間於同年12月7 日入境，並於同年
    12 月12 日出境），並覓得不知情之菲律賓VANGELYN報關行
    接洽自菲律賓馬尼拉市將椰子籬笆裝櫃出口運輸至高雄港報
    關事項。趙培盛則於91年12月14日與黃帝裕、于寶文、柯明
    昌共同自高雄小港國際機場搭機前往菲律賓，與在菲律賓馬
    尼拉市負責仲介購槍幫助運輸槍彈回台之朱浚德（業經法院
    以幫助運輸衝鋒槍罪判刑確定）及被告會合。經被告介紹不
    知情之菲律賓VANGELYN職員SIMON REANDINO與趙培盛認識，
    由趙培盛負責處理貨櫃報關之詳細事宜及運費支付等後續事
    項，趙培盛並經由在菲律賓馬尼拉市之朱浚德介紹購買槍彈
    ，而被告、黃帝裕、于寶文、柯明昌則陸續受趙培盛之指示
    出面收受購得之槍、彈並交付價金。趙培盛等於陸續購得制
    式手槍、衝鋒槍、步槍等共18支之槍枝及6,058 顆子彈後，
    再指示被告購買夾藏槍、彈所用之芒果乾8 箱。旋於92年1
    月17日凌晨，由被告將購得供夾藏槍、彈所用之芒果乾8 箱
    帶至位於菲律賓馬尼拉市機場旁某空屋內，再由趙培盛指揮
    被告、黃帝裕、于寶文、柯明昌將槍、彈包裝妥當後，藏置
    於芒果乾箱中作為掩飾。趙培盛旋雇請不知情之菲律賓人開
    車將上開8 箱芒果乾箱載至菲律賓馬尼拉市皇賓地區之某貨
    櫃站，由菲律賓VANGELYN報關行委請不知情之韓國KMTCLINE
    公司提供貨櫃，該公司菲律賓總代理NYK-FILJAPANSHIPPING
     CORPORATION公司，將櫃號KMTU0000000 號貨櫃運至該貨櫃
    站，趙培盛、黃帝裕、于寶文、柯明昌先將上開8 箱芒果乾
    箱搬入貨櫃最裏層內，被告並通知不知情之椰子籬笆業者將
    椰子籬笆及枯木載至該貨櫃站，再將椰子籬笆及枯木搬入貨
    櫃內作為掩飾。趙培盛明知此次私運而運輸槍彈係為讓檢調
    單位製造查緝業積，運輸入境後必遭檢調查獲，適因其懷疑
    被告於91年12月間私吞其購槍款項及槍彈，為謀報復，乃再
    委請菲律賓VANGELYN報關行職員SIMON REANDINO以被告為收
    貨人之名義報關出口該只貨櫃回高雄港。該只貨櫃經菲律賓
    VANGELYN報關行委由韓國KMTC LINE 公司之菲律賓總代理NY
    K- FILJAPAN SHIPPING CORPORATION公司運送，韓國KMTC
    LINE公司並於92年1 月17日、同年月21日先後開立收貨人為
    被告、貨名為椰子籬笆5,000 件、目的港為高雄港之形式托
    運單及提單予菲律賓VANGELYN報關行，韓國KMTC LINE 公司
    再將該只貨櫃交由巴哈馬籍CONSISTENCE 貨櫃船（下稱捷順
    輪）運送。不知情之韓國KMTC LINE 船公司臺灣總代理式邦
    船務代理有限公司（下稱式邦公司）取得上開貨櫃進口相關
    資料後，於92年1 月24日由該公司高雄分公司傳真予港口船
    務指定代理不知情之海鑫船務代理有限公司（下稱海鑫公司
    ），海鑫公司隨即將該只貨櫃之進口艙單、貨櫃清單、提單
    等文件傳真予不知情之德利船務代理有限公司（下稱德利公
    司），由德利公司向財政部高雄關稅局辦理進口手續，捷順
    輪於92年1 月22日駛離菲律賓馬尼拉港後，於92年1 月25日
    凌晨運輸駛抵高雄港並停泊於第78號碼頭，未經許可，私運
    而運輸管制進口物品之上開制式衝鋒槍、步槍、手槍、子彈
    進口。趙培盛於安排私運而運輸上開槍械入境期間，並命于
    寶文於92年1 月22日返台，而於92年1 月23日由海調站調查
    員蔡俊士安排，由于寶文化名「小寶」製作航空警察局檢舉
    筆錄。嗣於92年1 月25日下午3 時30分許，在高雄港第78號
    碼頭之貨櫃集散站，由臺灣高雄地方法院檢察署檢察官循線
    率同法務部調查局航業海員調查處高雄調查站等數單位組成
    之專案查緝人員，會同財政部高雄關稅局稽查人員，對於上
    開貨櫃開櫃查驗，當場發現除申報裝載之椰子籬笆外，在貨
    櫃之最裏層匿藏有8 只密封之芒果乾箱，予以扣押。旋該扣
    案芒果箱搬上海員調查站箱型車後，先運回該站，約半小時
    後，於該站會議室內將該8 箱芒果乾箱編號，逐箱開啟清點
    後，共扣得制式半自動手槍2 支、制式衝鋒槍2 支、制式M1
    6 步槍2 支、制式手槍12支、子彈6058顆及無殺傷力之口逕
    5.56mm之空包彈1 顆，所涉槍砲彈藥刀械管制條例第7 條第
    1 項之運輸槍枝罪、第12條第1 項之運輸子彈罪、懲治走私
    條例第2 條第1 項私運管制物品進口罪嫌，業經檢察官提起
    公訴，並由臺灣高等法院高雄分院於95年11月9 日以95年度
    上重更（二）字第6 號判處有期徒刑10年，而於95年12月1
    日確定在案，有上開判決書、臺灣高等法院被告前案紀錄表
    各1 份附卷可稽。
  (二)公訴意旨所指被告涉犯上開起訴事實（二）至（五）部分犯
    行，其犯罪時間係自91年9 月間起至92年3 月31日止；其參
    與之犯行為：(1)為丁○○、趙培盛兄弟引介、交付不詳數額
    之鉅款予「喬易揚」，委請「喬易揚」蒐購具殺傷力之制式
    手槍。又受趙培盛指示再接洽「喬易揚」，並與、「湯尼」
    、柯明昌等人進行租賃倉庫、採購鹿角草（又稱珊瑚草、鹿
    角菜膠）及裝貨櫃報運貨物（下稱「菜底」）自菲國輸入高
    雄港等事宜。再受趙培盛指示通知「喬易揚」將其保管之30
    把制式手槍運送至「湯尼」所租之倉庫，並參與將倉庫內之
    鹿角草裝入大飼料袋中。該批槍械混於鹿角草裝袋後搬入櫃
    號CLHU0000000 之20呎貨櫃，終由船運於於91年12月12日運
    抵高雄港，趙培盛等順利領櫃、拆櫃取出裝有30把制式手槍
    之小飼料袋，搬上1 部廂型車載走藏放。(2)被告在馬尼拉接
    機及安排趙培盛、于寶文、黃帝裕與柯明昌入住「泛太平洋
    飯店」平洋飯店」。趙培盛、于寶文、柯明昌、黃帝裕等4
    人經朱浚德及「根本晃」引導及仲介下，購得7 把具殺傷力
    之制式90手槍及子彈200 發。被告則為趙培盛採購二張組合
    式原木桌、椰子樹枝等為報關出口之「菜底」，並在被告之
    菲國友人「阿峰」住處將上開槍彈藏入其中1 張原木桌之桌
    腳中空處，填灌白蠟固定該等槍械後組合好2 張原木桌。被
    告即與趙培盛、于寶文、柯明昌、黃帝裕、「湯尼」等再從
    馬尼拉雇車載運此等藏槍之「菜底」至蘇比克灣。被告又與
    趙培盛進入某保稅倉庫，當場經工人將1 只40呎之貨櫃（櫃
    號WFHU0000000 號）之內層裝填700 至750 箱未稅洋菸後、
    立即將上開夾藏有槍彈之2 張原木桌、椰子樹枝搬入該貨櫃
    之外層封櫃，由拖車載往馬尼拉港辦理報關及船運出口至高
    雄港手續。嗣於92年1 月8 日，上開櫃號WFHU0000000 號貨
    櫃運抵高雄港。(3)被告與趙培盛、黃帝裕、于寶文、柯明昌
    ，自92年1 月11日起至同年月28日止，經朱浚德、「根本晃
    」、「李多成」等人引導及仲介，分組在馬尼拉蒐購約計27
    把長、短槍及子彈60餘發。被告在其友人「阿峰」住處附近
    之車上，與柯明昌經趙培盛同意，以15萬披索向「根本晃」
    購得M11 衝鋒槍1 支。再經趙培盛指示而與柯明昌搭乘「李
    多成」之車，在馬尼拉鄉下之美容院，先以10萬元披索購得
    貝瑞塔制式90手槍3 把；再與趙培盛、柯明昌、「湯尼」等
    人以100 萬披索購得12把制式手槍及子彈4,000 發。被告受
    趙培盛指示採購8 只芒果乾紙箱，趙培盛率被告、柯明昌、
    于寶文、黃帝裕及「湯尼」打開8 只紙箱，取出部分以1 小
    塑膠袋包裝之芒果乾，將20把長短槍（其中長槍為M16 步槍
    2 把，及附滅音管之M11 衝鋒槍1 把，餘17把為制式手槍）
    ，及子彈60餘發，分別藏入8 只紙箱內覆妥芒果乾後用膠帶
    封箱。被告押運所採購之椰子籬笆等報關出口之「菜底」與
    趙培盛會合，將8 只裝有槍彈之芒果箱搬入該20呎貨櫃之最
    內層堆放，再搬入椰子籬笆填滿KMT0000000號貨櫃。嗣該貨
    櫃於92年1 月25日由「捷順」輪運抵高雄港。檢警調專案小
    組會同海關人員立即共同開櫃查核而查獲該8 只芒果紙箱，
    搬上海調站人員所搭乘之廂型車。由該車押運至海調站取出
    槍彈．共計查扣M16 步槍2 把、附滅音管M11 衝鋒槍1 把、
    其他類型衝鋒槍3 把、制式手槍44把、各式子彈6059發。此
    外，被告又奉趙培盛之指示採購並押運椰子木板及2 張組合
    式原木桌，與趙培盛、柯明昌、于寶文、黃帝裕、「湯尼」
    ，將7 把制式手槍藏入原木桌之中空桌腳中，塞滿報紙固定
    後組合好2 張原木桌，責由被告押運至蘇比克灣之保稅倉庫
    。被告押運前往蘇比克灣送至「成仔」之保稅倉庫充作此貨
    櫃之「菜底」，再經保稅倉庫人員搬入已在內層裝填有700
    至750 箱未稅洋菸之WFHU0000000 號貨櫃之外層並封櫃後，
    乃於92年1 月28日自馬尼拉出港，並在同年2 月5 日運抵高
    雄港。(4)趙培盛、于寶文、黃帝裕於92年2 月27日前，在朱
    浚德之仲介下，以每把9 萬披索向「根本晃」購買M11 衝鋒
    槍2 把，每把2 萬披索另購掌心雷手槍2 把。被告則購買原
    木椅、原木桌、原木頭段為報關出口之菜底，將長短槍彈藏
    入原木桌及原木頭段等菜底之中空部分內，拖運至蘇比克灣
    之保稅倉庫，再連同未稅洋菸700 至750 箱，一併裝入一共
    40呎貨櫃內（櫃號WFHU0000000 號）。該貨櫃於92年3 月31
    日運抵高雄港。是被告所參與本件運輸槍彈之行為模式，顯
    與其上開經判刑確定之臺灣高等法院高雄分院95年度上重更
    （二）字第6 號判決所認定者無何明顯差異甚明。再上開起
    訴事實（二）至（五），檢察官所指共犯丁○○、趙培盛、
    柯明昌、于寶文、黃帝裕等人，與被告所犯上開經判刑確定
    之共犯幾為一致，所涉罪名亦屬相同，此亦有上開判決書附
    卷可稽。足見，本件起訴事實（二）至（五）所指被告所涉
    犯行，與其上開業經判刑確定之犯行，應係基於概括犯意反
    覆所為，且犯罪時間緊接，手段相同，觸犯同一罪名之罪，
    而屬刑法修正前之連續犯無疑。被告所涉此部分犯行既與其
    上開經判刑確定之犯行有連續犯之裁判上一罪關係，揆諸上
    開說明，此部分顯為上開判決確定效力所及，應堪認定。
  (三)公訴意旨所指被告涉犯上開起訴事實（一）部分犯行，其犯
    罪時間係91年1 、2 月間（2 月24日以貨輪私運進入高雄港
    ），與上開起訴事實（二）部分犯行雖相距約6 月之久。惟
    起訴事實已敘明被告於91年間即與甲○○、于寶文、柯明昌
    、黃帝裕，經丁○○、趙培盛兄弟吸收而成為自菲國以貨櫃
    夾藏槍械走私入台集團之成員；而丁○○除主導上開犯罪事
    實（一）、（二）部分之運輸槍彈犯行外，復於92年2 月間
    某日起至92年5 月11日，與趙培盛主導由不知情之陽明海運
    公司以MARTRAVELLER輪第307 N3 08S航次運送夾藏制式手槍
    、衝鋒槍等計49支及制式子彈715 發之貨櫃進入高雄港，此
    有臺灣高等法院高雄分院96年度上訴字第1581號判決書附卷
    可憑（見本院卷第106 至153 頁）；而趙培盛除參與上開起
    訴事實（二）至（五）犯行外，亦與丁○○共同主導上開92
    年5 月11日之49支制式槍枝及子彈715 發私運入境案，已如
    上述。足見，丁○○、趙培盛於籌劃貨櫃私運槍彈入境之犯
    罪模式時，顯已有多次犯罪之概括犯意甚明。再丁○○、趙
    培盛所主導本件起訴犯罪事實之案件及上開92年5 月11日運
    輸槍彈案，被告均參與其中，此有本件起訴書及臺灣高等法
    院高雄分院96年度上訴字第1581號判決書附卷可稽（被告92
    年5 月11日犯行未經起訴）。而被告在上開案件中大抵分擔
    引介購買槍彈管道、裝槍、押運貨櫃、購買原木、鹿角草等
    「菜底」以供貨櫃夾藏槍彈之用等事宜，並無明顯不同之分
    工。被告既如檢察官所指為丁○○、趙培盛所屬貨櫃走私槍
    械集團成員，又均參與其等貨櫃運輸槍械入台之各次犯行，
    其各次參與運輸槍械犯行，顯與丁○○、趙培盛同有多次運
    輸入台之概括犯意聯絡甚明。又丁○○所涉本件犯罪事實（
    一）、（二）、（四）之(1)至(5)部分與上開92年5 月11日部
    分犯行，經臺灣高等法院高雄分院審理結果亦認其係先後4
    次運輸槍彈行為，時間緊接，手法相同，觸犯構成要件同一
    之罪名，係基於概括犯意反覆所為，而屬連續犯，此有該院
    上開判決書可稽（見本院卷第143 頁）；嗣該判決雖於被告
    上訴後，經最高法院撤銷發回更審，惟該判決書內對原審判
    決認定丁○○所涉各次犯行係屬連續犯一節，並未加以指摘
    ，此亦有最高法院97年度台上字第1153號判決書1 份附卷足
    憑（見本院卷第184 至186 頁）。被告既與丁○○就上開犯
    罪事實（一）、（二）、（四）之(1)至(5)、92年5 月11日等
    犯行均有犯意聯絡，則被告就本件犯罪事實（一）部分犯行
    與其本件其餘被訴犯行，暨上開業經判刑確定之犯行間均具
    有連續犯之裁判上一罪關係至堪認定。公訴人於本院審理時
    ，以被告被訴各次犯行與上開經判決確定之犯行間，因犯罪
    時間前後間隔過久而主張其各次犯行應係數罪併罰關係一節
    尚非可採。而被告雖於本院審理時矢口否認有本件起訴事實
    等犯行，惟被告是否成立本件犯罪，係屬實體審理事項，而
    本件起訴事實等犯行是否為前案確定判決效力所及，應否為
    免訴判決，則為程序事項，依據「先程序，後實體」之法理
    ，本院自應先就本件起訴事實與前案確定判決是否為同一案
    件先行審究，不受被告是否承認犯行之影響，附此敘明。至
    起訴事實（三）、（四）之(6)、（五）中，被告於私運槍彈
    進口之貨櫃內夾藏未稅洋煙進口部份，其所涉走私犯行，與
    其各次運輸槍彈犯行，分別係一行為觸犯數罪名之想像競合
    犯關係，僅應各論以非法運輸槍彈罪，同為被告所涉上開判
    刑確定案件之效力所及，合予敘明。
四、綜上所述，本件被告既早自91年間即加入丁○○、趙培盛之
    貨櫃走私槍械集團，且自91年1 月間起至92年5 月11日止均
    積極參與丁○○、趙培盛所涉各次運輸槍械犯行，則被告與
    丁○○、趙培盛顯係基於概括犯意反覆所為，且其犯罪手段
    相同，時間緊接，又係觸犯同一罪名之罪，是被告與丁○○
    、趙培盛之非法運輸槍彈等犯行，顯有修正前之連續犯關係
    ，應堪認定。準此，被告所涉上開三之(一)部分犯行與本件檢
    察官起訴之犯罪事實，時間緊接，犯罪手法相同，顯係基於
    概括犯意，而犯同一之罪名，自屬連續犯，為裁判上一罪，
    依審判不可分原則，該案既經判決確定，其判決之效力，應
    及於全部犯罪事實。揆諸上揭說明，本件自應依刑事訴訟法
    第302 條第1 款規定為免訴之判決，爰不經言詞辯論，逕為
    諭知免訴之判決。
據上論斷，應依刑事訴訟法第302 條第1 款、第307 條，判決如
主文。
中    華    民    國    97    年    8     月    22    日
                  鳳山刑事第二庭  審判長法 官 林水城
                                        法 官 譚德周
                                        法 官 楊筑婷
以上正本證明與原本無異。
如不服本判決應於收受本判決後10日內向本院提出上訴書狀，並
應敘述具體理由，如未敘述上訴理由者，應於上訴期間屆滿後20
日內補提理由書狀於本院（均須按他造當事人之人數附繕本）「
切勿逕送上級法院」。
中    華    民    國    97    年    8     月    22    日
                                       書記官 吳金霞


司法院資訊處製作；財團法人民間司法改革基金會備份。
